【裁判字號】    95,財管,56
【裁判日期】    950811
【裁判案由】    指定遺產管理人
【裁判全文】
臺灣臺中地方法院民事裁定              95年度財管字第56號
聲  請  人  新裕資產管理股份有限公司
法定代理人  甲○○
相  對  人  乙○○○
上列聲請人聲請選定被繼承人丙○○遺產管理人事件，本院裁定
如下：
    主  文
聲請駁回。
聲請費用由聲請人負擔。
    理  由
一、本件聲請意旨略以：被繼承人丙○○（男、民國○○○年○
    月○○日生、身分證統一編號：Ｚ000000000號、
    民國九十一年五月十七日死亡、死亡時設籍臺中市○區○○
    里○○路三五號），生前因積欠臺中商業銀行股份有限公司
    債務，曾經本院以九十二年度執字第二六二０六號受理強制
    執行事件，並核發債權憑證在案，嗣臺中商業銀行股份有限
    公司已於九十五年三月二十一日將其對被繼承人之債權暨其
    上擔保物權轉讓予聲請人，是聲請人已繼受臺中商業銀行股
    份有限公司對於被繼承人之債權人地位。然被繼承人丙○○
    於九十一年五月十七日死亡，其各順位繼承人，除第三順位
    繼承人林美元外，均已紛紛拋棄繼承，惟林美元已於五十五
    年二月二十五日遷至美國，致無法獲得聯繫，是被繼承人之
    繼承人處於有無不明之狀態，使聲請人始終無法就債務人之
    遺產求償，為維護聲請人之權益，聲請人自得以利害關係人
    之地位，聲請指定遺產管理人，此外，相對人雖已拋棄繼承
    ，對於被繼承人之債務仍有連帶責任，應屬合適之遺產管理
    人，爰依法聲請人指定相對人為被繼承人之遺產管理人，並
    依法踐行公示催告等程序云云。
二、按繼承開始時，繼承人有無不明，而不能依民法第一千一百
    七十七條由親屬會議選任遺產管理人或無親屬會議時，依民
    法第一千一百七十八條第二項、非訟事件法第一百四十九條
    之規定，固得由利害關係人聲請法院選任之，惟此限於繼承
    開始繼承人有無不明之情形，始有其適用。此為民法第一千
    一百七十七條、第一千一百七十八條第二項所規定。又所謂
    繼承開始時，繼承人之有無不明，係指有無配偶及民法第一
    千一百三十八條各款血親不明之謂，如確有繼承人生存，即
    不得謂繼承人有無不明。最高法院八十二年度臺上字第一三
    三０號著有裁判足資參酌（最高法院民事裁判書彙編第十二
    期五七四至五八一頁）。
三、經查：聲請人主張其於九十五年三月二十一日受讓臺中商業
    銀行股份有限公司對被繼承人之債權，嗣被繼承人丙○○於
    九十一年五月十七日死亡，其各順位繼承人，除第三順位繼
    承人林美元外，均已紛紛拋棄繼承，惟林美元已於五十五年
    二月二十五日遷至美國而無法聯繫等情，業據聲請人提出債
    權讓與證明書、登報資料、戶籍謄本、本院九十一年度繼字
    第六五五號及五六０號拋棄繼承准予備查函、九十二年度執
    字第二六二０六號債權憑證、繼承系統表、繼承人林美元之
    戶籍謄本各一份為證，自堪信聲請人此部分主張為真實。惟
    本件被繼承人既尚有繼承人林美元並未拋棄繼承，是被繼承
    人之遺產並非無人繼承．揆諸上揭規定說明，本件聲請人遽
    以聲請指定相對人為遺產管理人，於法自有未合，應予駁回
    。聲請人如欲向繼承人主張對於被繼承人之權利，僅須對該
    繼承人依法聲請公示送達，即得解決無法取得聯繫之問題，
    附此敘明。
四、依非訟事件法第二十一條第一項前段，裁定如主文。
中    華    民    國    95    年    8     月    11    日
                  家事法庭      法  官  林洲富
以上正本係照原本作成。
如對本裁定抗告，須於裁定送達後十日內向本院提出抗告狀（須
附繕本）。
中    華    民    國    95    年    8     月    11    日
                                書記官


司法院資訊處製作；財團法人民間司法改革基金會備份。
